臺灣臺北地方法院交通事件裁定　　　　96年度交聲字第1233號
原處分機關　臺北市交通事件裁決所
受 處 分人
即 異 議人　三菱小客車租賃有限公司
代　表　人　甲○○
上列異議人因違反道路交通管理處罰條例案件，對於臺北市交通
事件裁決所於九十六年十月五日所為之處分 (原處分案號：北市
裁二字第裁22-AEV612041號)，聲明異議，本院裁定如下：
    主  文
原處分撤銷。
三菱小客車租賃有限公司不罰。
    理  由
一、按汽車駕駛人之行為有不服指揮稽查而逃逸，當場不能或不
    宜攔截製單舉發者，得逕行舉發；逕行舉發，應記明車輛牌
    照號碼、車型等可資辨明之資料，以汽車所有人為被通知人
    製單舉發。又汽車駕駛人駕駛汽車有違反本條例之行為，經
    交通勤務警察或依法令執行交通稽查任務人員制止時，不聽
    制止或拒絕停車接受稽查而逃逸者，除按各該條規定處罰外
    ，處3000元以上6000元以下罰鍰，此道路交通管理處罰條例
    第7條之2第1項第4款前段、第4項及第60條第1項分別定有明
    文。
二、本件受處分人即異議人所有之車牌號碼9159-ＡＡ號自用小
    客車，於96年8月16日8時16分許，由汽車駕駛人駕駛行經臺
    北市成美橋下新明路，於新明路298巷巷口附近，因占用右
    轉專用車道，嚴重影響交通順暢，員警於路口明顯處，趨前
    鳴笛並以手勢指揮該駕駛人進行右轉，惟該駕駛人對員警之
    指揮視若無睹，員警再趨前指揮示意該駕駛人靠路邊停車接
    受稽查，而該駕駛佯裝停於路旁，俟員警趨前時即駕車逃逸
    ，而經臺北市政府警察局內湖分局潭美派出所員警，填製北
    市警交字第AEV612041號通知單逕行舉發「不服交通指揮經
    制止不聽制止及稽查駕車逃逸」，並指定應到案日期（96
    年9月16日），嗣三菱小客車租賃有限公司代理人即駕駛人
    黃正欣於應到案日期前向原處分機關提出申訴，經原處分機
    關請舉發單位調查結果，舉發單位認駕駛人確有前述違規行
    為，依違反道路交通管理事件統一裁罰基準及處理細則第43
    條、第44條、第67條規定，於96年10月5日依道路交通管理
    處罰條例第60條第2項第1款、第60條第1項及違反道路交通
    管理事件統一裁罰標準表等規定，裁處受處分人罰鍰新臺幣
    (下同)3900 元，受處分人遂向原處分機關提出聲明異議狀
    ，表示不服。案經原處分機關調查結果，因認舉發並無違誤
    ，而移送本院處理，有卷附臺北市政府警察局舉發違反道路
    交通管理事件通知單（北市警交字第AEV612041號）、臺北
    市交通事件裁決所違反道路交通管理事件裁決書（處分案號
    ：北市裁二字第裁22-AEV612041號）、聲明異議狀等件在卷
    足憑。
三、聲明異議意旨略以：受處分人所有上揭車牌號碼車輛之駕駛
    黃正欣於96年8月16日早上載客前往桃園機場路上，下成美
    橋時係跟在一輛公車後面直行，至路口剛好綠燈轉黃燈，其
    跟著公車後面行駛，突見馬路中間有一員警鳴笛及用手勢指
    向右轉之方向，不讓駕駛跟著公車前進，駕駛一時會意不過
    來，經乘客提醒，才馬上快速右轉，並未將車輛停止，並無
    停占右轉車道，不聽指揮及佯裝於路旁然後再駕車逃逸之違
    規服云云。
四、經查：原處分機關以受處分人所有車號9159-ＡＡ號之自用
    小客車，因駕駛人黃正欣，於上揭時、地有前開之違規行為
    ，而依道路交通管理處罰條例第60條第2項第1款、第60條第
    1項，裁處罰鍰3900元，固屬有據，惟按道路交通管理處罰
    條例之處罰，受舉發違反道路交通管理事件之受處罰人，認
    為受舉發之違規行為應歸責他人者，應於舉發違反道路交通
    管理事件通知單應到案日期前，檢附相關證據及足資辨識、
    通知應歸責人之證明文件，向處罰機關告知應歸責人，處罰
    機關應即另行通知應歸責人到案依法處理。逾期未依規定辦
    理者，仍依本條例各該違反條款規定處罰，道路交通管理處
    罰條例第85條第1項、違反道路交通管理事件統一裁罰基準
    及處理細則第36條規定甚詳。易言之，如汽車駕駛人有違反
    道路交通管理處罰條例之行為，為警當場掣單舉發者，固應
    對汽車駕駛人為處罰，惟若舉發單位並非當場舉發，而係依
    道路交通管理處罰條例第7條之2規定逕行舉發者，此際舉發
    機關只能依上開規定對汽車所有人製單舉發，然如經汽車所
    有人在舉發通知單所載應到案日期前到案，並檢附相關證據
    及足資辨識、通知該應歸責之違規駕駛人之證明文件，向處
    罰機關告知應歸責人者，處罰機關即應依前揭道路交通管理
    處罰條例第85條第1項之規定另行通知該名違規駕駛人到案
    依法處理。查舉發單位於舉發本件交通違規後，受處分人已
    於到案期限內提出申訴，表明黃正欣為本件實際駕駛人，並
    於交通違規案件陳述書上載明實際駕駛人黃正欣之身分證字
    號、住址及聯絡電話，原處分機關已知悉本件應歸責之違規
    駕駛人為黃正欣，即無不能依前揭違反道路交通管理處罰條
    例第85條第1項規定另行通知該違規駕駛人到案依法處理之
    情形，則原處分機關仍逕以受處分人為裁罰對象，於法尚有
    未合。從而，自應由本院將原處分撤銷，諭知本件之受處分
    人不罰，至駕駛人黃正欣之前揭違規行為，自應由原處分機
    關另行依法處理，附予敘明。
據上論斷，應依道路交通案件處理辦法第20條前段，裁定如主文
。
中　　華　　民　　國　　九十六　　年　十　月　二十九  日
          　　　    交通法庭法　官   蘇素娥
上正本證明與原本無異。
如不服本裁定，應於裁定送達後5日內向本院提出抗告狀。
                            書記官   林妙穗
中　　華　　民　　國　　九十六　　年　十　月　二十九  日
